臺灣板橋地方法院刑事判決　　　　　　 100年度易字第3914號
公　訴　人　臺灣板橋地方法院檢察署檢察官
被　　　告　嚴勤
上列被告因妨害自由案件，經檢察官提起公訴（100 年度偵字第
21604 號），本院判決如下：
    主    文
嚴勤無罪。
    理    由
一、公訴意旨略稱：被告嚴勤與告訴人張文和均係新北市○○區
    ○○街「新樂園」社區住戶，並分別為管理委員會（下稱管
    委會）前任委員及現任委員，緣於民國100 年6 月30日19時
    45分許，告訴人在會議室內與其他管理委員討論社區事務時
    ，被告入內質疑社區臨時會議召開之合法性，而與告訴人發
    生口角爭執（被告所涉公然侮辱、恐嚇等罪嫌部分，業經不
    起訴處分），被告離去後仍心有不甘，復於同日21時24分許
    ，該臨時會議開會時，基於恐嚇之犯意，雙手分持木棍進入
    會議室內，並以木棍敲擊地面要求告訴人出去單挑，使告訴
    人心生畏懼致生危害安全；因認被告所為，係犯刑法第305
    條之恐嚇危害安全罪云云。
二、按犯罪事實應依證據認定之，無證據不得認定犯罪事實；又
    不能證明被告犯罪者，應諭知無罪之判決，刑事訴訟法第15
    4 條第2 項、第301 條第1 項分別定有明文。另按認定不利
    於被告之事實，須依積極證據，苟積極證據不足為不利於被
    告事實之認定時，即應為有利於被告之認定，更不必有何有
    利之證據，最高法院30年上字第816 號判例可資參照。
三、公訴人認被告涉有上開犯嫌，無非以告訴人張文和之指訴、
    被告之供述、證人即在場之管委會委員林秋湄、許儲薇之證
    述，及臺灣板橋地方法院檢察署檢察事務官100 年10月24日
    勘驗筆錄1 份暨所附照片、現場錄影、錄音光碟各1 片等為
    其論據。訊據被告固坦承於上揭時、地，雙手分持木棍各1
    支進入會議室內，惟堅詞否認有何恐嚇犯行，辯稱：我因為
    要去運動，順便想看看會議進行如何，才會帶木棍進去會議
    室，並沒有要恐嚇告訴人之意，也沒有以該木棍敲擊地面並
    稱「張文和，出來外面單挑」等語。經查：
  (一)被告於上揭時、地，確有雙手分持木棍各1 支進入會議室內
    ，並以木棍敲擊地面，稱「張文和，出來外面單挑」等語，
    業經告訴人張文和指訴綦詳，核與證人林秋湄、許儲薇之證
    述相符，且經臺灣板橋地方法院檢察署、本院勘驗結果，均
    認有持續相當時間，復清晰、具有相當力道之木棍敲擊地板
    聲，此有該署檢察事務官100 年10月24日、本院100 年12月
    2 日勘驗筆錄各1 份在卷可按（見偵卷第47頁、61頁及反面
    、本院卷第35頁），顯然並非被告所稱係木棍在地拖行發出
    之聲響，而係被告刻意以木棍敲擊地面所致；另經本院勘驗
    錄影光碟畫面結果：時間顯示00：2 ：12時，被告將長棍伸
    入會議室，並進入會議室內；時間顯示00：2 ：19時，被告
    頭戴鴨舌帽著短褲，手持兩根高過身高之長棍進入會議室內
    ；時間顯示00：2 ：20時，被告妻吳寶雲進入會議室內拉住
    被告左手，被告當時面向穿白底黑條紋上衣黑褲之告訴人，
    此畫面看出被告舉動是針對告訴人；時間顯示00：2 ：23時
    ，吳寶雲雙手拉住被告雙手木棍，試圖勸阻；時間顯示00
    ：2 ：29至00：2 ：35時，吳寶雲試圖將被告推出會議室外
    ，被告在此段時間仍試圖留在會議室內不願出去；時間顯示
    00：2 ：36時，被告妻將被告推出會議室外，然被告仍滯留
    在門口；時間顯示00：2 ：47時，被告自會議室離去，此有
    本院100 年12月2 日勘驗筆錄在卷足憑（見本院卷第35頁）
    ；又經勘驗錄音光碟結果，雖因場面混亂無法分辨被告所述
    內容，然由被告之妻吳寶雲當場所稱「唉呦，奇怪，是什麼
    事要吵架？......算了啦」等語（見本院卷第35頁反面），
    可知被告確係入內爭執吵架，是其辯稱僅係進入會議室內欲
    瞭解開會進度云云，並非屬實；從而，上開供證，自以互核
    相符之張文和、林秋湄、許儲薇所述為可信。
  (二)按刑法第305 條之恐嚇罪，所稱以加害生命、身體、自由、
    名譽、財產之事，恐嚇他人者，係指以使人生畏怖心為目的
    ，而通知將加惡害之旨於被害人而言（最高法院52年台上字
    第751 號判例意旨參照）。查被告當日雖有以木棍擊地並要
    求告訴人張文和單挑等情，業如前述，然前述舉動客觀上僅
    屬要求告訴人一同以武力解決兩人紛爭之邀約，而非單方面
    將加害之通知，又被告前述解決紛爭之方法雖屬不當或可能
    違法（若致告訴人成傷，將該當刑法傷害罪），惟仍與欲使
    人心生畏怖而為之惡害通知不同，亦不致危及告訴人社會日
    常生活之安全感；況告訴人經歷上述情事之際，並未顯示畏
    怖之情，此由其一直維持事件發生前，即被告進入會議室前
    之姿勢而未改變，及其當時係背部斜靠在椅背上，雙手平伸
    輕放在桌面上之肢體語言可認；且四周其他委員亦無畏懼之
    神色、舉措（見前述臺灣板橋地方法院檢察署勘驗筆錄所附
    照片，偵卷第58至60頁），足見被告辯稱其主觀上並無恐嚇
    告訴人之犯意等語，係屬可信。
四、綜上所述，被告所辯既非無據，自無從認定被告有恐嚇告訴
    人張文和之犯意；且依被告之舉動、話語，亦無從認定有恐
    嚇他人之行為及能使告訴人張文和心生畏懼，而無從認定有
    何恐嚇危害告訴人安全之犯行。此外，復查無其他積極證據
    足認被告有檢察官所指之犯行，揆諸前揭說明，即應為被告
    無罪之諭知。
據上論斷，應依刑事訴訟法第301 條第1 項，判決如主文。
本案經檢察官聶眾到庭執行職務。
中    華    民    國   100    年    12    月    28    日
                  刑事第十一庭  法  官  洪珮婷
以上正本證明與原本無異。
如不服本判決應於收受本判決後10日內向本院提出上訴書狀，並
應敘述具體理由，如未敘述上訴理由者，應於上訴期間屆滿後20
日內補提理由書狀於本院（均須按他造當事人之人數附繕本）「
切勿逕送上級法院」。
                                書記官  陳永訓
中    華    民    國   100    年    12    月    30    日